臺灣基隆地方法院交通事件裁定　　　　 96年度交聲字第108號
原處分機關
即移送機關　交通部公路總局臺北區監理所基隆監理站
異　議　人
即受處分人　乙○○
上列異議人即受處分人因違反道路交通管理處罰條例案件，對於
交通部公路總局臺北區監理所基隆監理站中華民國96年4 月16日
所為之處分（原處分案號：基監字第裁42-CO0000000號），聲明
異議，本院裁定如下：
    主  文
異議駁回。
    理  由
一、原處分意旨略以：異議人即受處分人乙○○於民國96年2 月
    13日晚間9 時28分左右，騎乘AF3-053 號機車，行經臺北縣
    汐止市○○○路17公里處（往基隆方向）有燈光號誌管制之
    交岔路口（以下簡稱系爭路口）闖紅燈，為警攔停後掣單舉
    發，核無不合，爰依道路交通管理處罰條例第53條第1 項規
    定，裁處異議人罰鍰新臺幣（下同）1,800 元，並依同條例
    第63條第1 項第3 款規定，記違規點數3 點等語。
二、異議意旨則略以：異議人行經系爭路口時，燈號適由「綠」
    轉「黃」，換言之，異議人當時，應僅止於在燈號轉換之臨
    界狀況下，以正常車速穿越停止線，而絕無所指「闖紅燈」
    之違規事實；況且，舉發員警亦未就此違規情節詳予舉證，
    則其率以「闖紅燈」對異議人製單舉發，異議人自難甘服。
    為此，乃於法定期間提起本件異議，求為撤銷原處分等語。
三、按「汽車駕駛人，行經有燈光號誌管制之交岔路口闖紅燈者
    ，處新臺幣一千八百元以上五千四百元以下罰鍰。」道路交
    通管理處罰條例第53條第1 項定有明文。且依同條例第63條
    第1 項第3 款規定，另應併記違規點數3 點。
四、經查：異議人於96年2 月13日晚間9 時28分左右，騎乘AF3-
    053 號機車，行經設置燈光號誌管制之系爭路口擅闖紅燈之
    違規事實，業據證人甲○○即本件舉發員警到庭結稱：「（
    問：本件是否由你舉發？）是我舉發沒錯。... 我當天是執
    行交通巡邏勤務，行經舉發當地，定點20分鐘，... 。我當
    時是依據號誌燈判斷異議人闖紅燈。（問：以你當時所在位
    置，能否看見路面上的停止線？）看不見，因為那段道路有
    坡度，異議人的行向，正好是上坡，到我那裡，才開始變下
    坡，所以看不到地上標示的標線，只看得見號誌燈。（問：
    以你所陳述的舉發現況，有無可能異議人當時是黃燈通過路
    口，但你見到他時，燈號已經轉紅？）以我當時所在位置，
    我只可以看見綠燈、紅燈的號誌，黃燈的號誌則因礙於設計
    的方式，我無法從我所在位置辨識【黃燈只是用來提醒駕駛
    人】。（問：『假如異議人只是搶黃燈，而非闖紅燈，但異
    議人行經你視線所及位置時，燈號正好轉紅』之可能性，你
    能否完全排除？）... 在我舉發異議人闖紅燈的路口前面有
    另外1 個路口，按照當地的號誌設計，倘若舉發路口的號誌
    是黃燈，則上1 個路口的號誌應該已經變成紅燈，而且舉發
    路口與上1 個路口相距150 公尺遠，所以除非異議人在上1
    個路口搶黃燈，否則異議人不可能在舉發路口仍然可以看見
    黃燈的號誌，所以異議人可能記錯搶黃燈的路口或者所言情
    節根本不實【因為以當地的距離，異議人不可能連續搶2 個
    路口的黃燈】。而且就我舉發當時所見，與異議人同向行駛
    的汽、機車都已經靜止，只有異議人1 個人將車子騎入路口
    ，異議人闖紅燈之違規行為明確。... 我認為異議人在強辯
    。當時我攔停異議人時，異議人也是強辯稱他是搶黃燈，不
    是闖紅燈，我還不敢立刻開紅單，就請異議人先留下來，並
    等舉發路口號誌再度轉換時，與異議人當場確認號誌變換及
    闖紅燈、搶黃燈情況之不同，確認無誤後，我才敢開舉發單
    ，可是異議人還是強詞奪理，並拒絕簽紅單。」（本院訊問
    筆錄第2-4 頁）等語明確。茲異議人雖一再辯稱如前（稽其
    語意，異議人無非意指：(甲)本件未經以科學儀器照相採證，
    故而未能拍攝到異議人駕駛車輛於「紅燈」狀態闖越系爭路
    口之畫面；(乙)舉發員警片面之詞，自非可採）；然按警察取
    締交通違規事件，其以科學儀器照相採證者，固然足以據為
    交通違規事實之證明，惟就令囿於當場舉發而未以科學儀器
    照相採證，甚或礙於手動照相而未能即時拍攝違規情節，立
    法者亦未明文限制或排除「舉發警員目睹、耳聞」之證據能
    力或其證述內容對於違規事實之證明力。此觀立法者再再以
    明文立法方式容認執行交通稽查之員警「當場舉發」，暨「
    當場舉發」俱乏相類於「逕行舉發」之採證限制（例如，必
    須以「科學儀器照相採證」等）自明（道路交通管理處罰條
    例第7 條、第7 條之2 規定參照）。據此，取締員警就交通
    違規事實之親身經歷見聞，當亦足可恃為此類交通事件違規
    事實之證據，而要非所有交通違規事件倘未經科學儀器照相
    採證即一概不能恃以認定！更何況，細稽證人甲○○到庭所
    證上開情節，亦核無矛盾、齟齬或違背經驗、論理法則之處
    ，則其所證內容，當足供本院憑以判斷、認定違規事實之存
    在！尤以警察外出執行巡邏勤務，究否應按其人數配置相當
    精密而足可即時採證之科學儀器？又相關單位究否應按道路
    劃設以頻密於各該路口安置自動照相設備？非特不容法院擅
    憑己意涉入審查，尤屬立法者授權主管機關得本其職權自為
    行政裁量之範疇！是倘主管機關綜觀政府經費、預算、人員
    編製，乃至當地治安、交通等各項客觀因素為而詳予評估之
    後，認為巡邏勤務並無配置精密儀器之必要，或其相關路口
    俱無安置自動採證設備之需求，本院又何能祇以此類交通違
    規舉發「未經以科學儀器照相採證致未能拍攝到異議人駕駛
    車輛於紅燈狀態闖越系爭路口之採證畫面」等情詞，即在舉
    發員警到庭所證情節核無矛盾、齟齬暨違背經驗、論理法則
    之情況下，毫無道理的逕將舉發員警之親身見聞排除於此類
    證據之外？遑論異議人反藉此倒果為因而諸多推諉（實則，
    異議人當庭經與證人甲○○對質結果，其陳述內容亦前後矛
    盾歷歷，惟此既就本院認定核無妨礙，爰不予贅為指駁）！
    綜上，因認異議人徒憑「本件未經以科學儀器照相採證，故
    而未能拍攝到異議人駕駛車輛於「紅燈」狀態闖越系爭路口
    之畫面」云云，空言對員警舉發情節濫加指摘，俱非可採。
    證人甲○○到庭之所證，應堪採信。
五、從而，因認本件違規事實明確，原處分機關援引首開規定，
    對異議人為首揭裁處，亦屬適法，且無不當；異議人猶執前
    詞置辯，尚無理由，應予駁回。
六、據上論斷，應依道路交通案件處理辦法第19條，裁定如主文
    。
中　　華　　民　　國　　96　　年　　6 　　月　　29　　日
                  交通法庭法　官   王慧惠
以上正本證明與原本無異。
對於本件裁定如有不服，應於收受送達後5日內，向本院提出抗
告書狀，敘述抗告之理由，抗告於臺灣高等法院。
中　　華　　民　　國　　96　　年　　6 　　月　　29　　日
                          書記官   王一芳
